【裁判字號】    89,自,405
【裁判日期】    900418
【裁判案由】    詐欺等
【裁判全文】
臺灣板橋地方法院刑事判決                          八十九年度自字第四０五號
    自  訴  人  甲○○
    代  理  人  乙○○
    被      告  丙○○
                丁○○
右列被告因詐欺案件，經自訴人提起自訴，本院判決如左：
    主  文
丙○○、丁○○均無罪。
    理  由
一、自訴意旨略以：被告丙○○於民國八十七年十月間，以需款孔急，短期週轉為由
    ，向自訴人甲○○調借新台幣（下同）二百萬元，佯稱年底前一定償還，並同意
    以被告丁○○所有未貸款之臺北縣林口鄉○○路九十五號土地及建物作為擔保，
    致使自訴人陷於錯誤而交付所借款項，不料被告丙○○屆期並未清償所借款項，
    經催討始由被告丁○○簽發，被告丙○○背書，面額為二百萬元，到期日為八十
    八年二月二十日之本票乙紙予自訴人，惟該本票屆期提示亦不獲兌現，被告丙○○乃再於八十八年七月二十九日簽下切結書，保證於同年八月十五日前清償，然
    屆期仍拒付款項，並於此期間內與被告丁○○共同將前開房地設定不動產抵押權
    予遠東國際商業銀行，借貸八百四十萬元，且從此避不見面，以致自訴人無從追
    討，因認被告二人均涉犯刑法第三百三十九條第一項之詐欺取財罪嫌云云。
二、按犯罪事實應依證據認定之，無證據不得推定其犯罪事實；又不能證明被告犯罪
    者，應諭知無罪之判決，刑事訴訟法第一百五十四條、第三百零四條準用第三百
    零一條第一項分別定有明文。次按刑法第三百三十九條第一項詐欺罪之成立，以
    意圖為自己或第三人不法所有，以詐術使人將本人或第三人之物交付為要件。所
    謂以詐術使人交付，必須被詐欺人因其詐術而陷於錯誤，若其所用方法，不能認
    為詐術，亦不致使人陷於錯誤，即不構成該罪，最高法院四十六年台上字第二六
    ０號著有判例。
三、本件自訴人甲○○認被告等均涉犯刑法第三百三十九條第一項之詐欺取財罪嫌，
    無非係以被告丙○○向其借款二百萬元後，並未如期清償，經催討後雖簽發本票
    及簽立切結書保證清償，但卻未將提供上開房地予自訴人供擔保，反將之設定抵
    押權予銀行借款供己使用，未清償積欠自訴人之款項，並提出本票、切結書及上
    開房地登記簿謄本為證等為其主要論據。訊據被告二人均矢口否認有何詐欺取財
    之犯行，被告丙○○並辯稱：因伊積欠他人債務，致其所有但登記於被告丁○○
    名下之臺北縣林口鄉○○路九十五號房地遭債權人查封拍賣予拍定人吳美璋，伊
    一直想買回來，但款項不足始向自訴人借款二百萬元，並以之向銀行貸款來支付
    購屋尾款，而買回此房地後本想以再設定第二順位抵押權向他人借款方式清償積
    欠自訴人之款項，惟該房地卻遭自訴人假扣押查封，致無法辦理第二順抵抵押權
    借款，始未清償欠款，主觀上並無詐之意圖等語；被告丁○○則辯稱：伊並不認
    識自訴人，亦未向其借款，而被告丙○○要買回上開房地時，因無法以其名義向
    銀行貸款，伊始同意用自己之名義登記，至於被告丙○○與自訴人間之財務糾紛
    ，伊全未涉入，自無詐欺可言等語。經查：
（一）被告丙○○因欲買回遭拍賣之上開房地，始向自訴人借款二百萬元，而自訴人
      亦知悉被告丙○○此一借款之用途，且係自訴人希望被告丙○○能將房地買回
      後繼續經營藥局，才同意借出款項等情，業據自訴人代理人乙○○供明在卷，
      在此情況下，顯係自訴人主動幫助被告丙○○買回房地，則其是否受騙而借出
      款項﹖非無可疑。難認被告丙○○向自訴人借錢之時曾施用詐術。
（二）雖被告丙○○同意以買回之房地設定第二順位押權借款來清償積欠自訴人之二
      百萬元，惟自訴人代理人亦供稱因被告遲未還錢，已對上開房地聲請執行假扣
      押查封，據此，被告丙○○自無從以之抵押貸款來清償債務，則其未如期清償
      款項，並非全然無因，不得以事後未還款而推論其借款之初即有詐欺之意圖。
（三）再自訴人代理人亦陳稱：被告丙○○買回上開房地事宜，係由自訴人代為介紹
      代書辦理的，則自訴人當亦知悉被告丙○○支付購屋價款之方式，通常應係以
      房地設定抵押權所得款項來支付尾款，是以被告丙○○所辯向遠東國際商業銀
      行貸款目的在於支付購屋尾款乙節，尚非子虛，亦不能認其未以貸得款項來清
      償積欠自訴人之債務，即推論有詐欺之行為。
（四）自訴人代理人又供陳向自訴人借錢之人為被告丙○○，並非被告丁○○，僅因
      事後被告丙○○未還錢，而被告丁○○簽發本票予自訴人供擔保，始認為其亦
      涉犯詐欺取財罪嫌，惟借錢之人既僅係被告丙○○，被告丁○○顯無向自訴人
      施用詐術之行為。
    綜上所述，被告二人所辯堪予採信，被告等未如期清債務之行為，純屬債務不履
    行之問題，所為顯與上開刑法詐欺取財罪之構成要件有間，自不得以該罪相繩。
    此外，復查無其他積極證據足認被告二人有何自訴人所指詐欺取財之犯行，既不
    能證明其等犯罪，爰均依法諭知無罪之判決。
四、被告丁○○經合法傳喚無正當理由不到庭，本院認係應諭知無罪之案件，爰不待
    其陳述逕行判決。
據上論結，應依刑訴訟法第三百四十三條、第三百零一條第一項、第三百零六條，判
決如主文。
中      華      民      國      九十        年    四      月    十八    日
                                      臺灣板橋地方法院刑事第三庭
                                          法  官  趙  義  德
右正本證明與原本無異。
如不服本判決，應於判決送達後十日內，向本院提出上訴狀。
                                          書記官  張  慧  玲
中      華      民      國      九十        年    四      月廿三    日


司法院資訊處製作；財團法人民間司法改革基金會備份。
